【裁判字號】    92,上易,266
【裁判日期】    920507
【裁判案由】    返還消費借貸款
【裁判全文】
臺灣高等法院民事判決                            九十二年度上易字第二六六號
     上  訴  人  乙○○原名.
     被 上訴 人  甲○○
右當事人間返還消費借貸款事件，上訴人對於中華民國九十二年一月二十九日臺灣新
竹地方法院九十一年度訴字第九五Ｏ號第一審判決提起上訴，本院判決如左：
    主    文
上訴駁回。
第二審訴訟費用由上訴人負擔。
    事    實
甲、上訴人方面：
壹、聲明：
一、原判決廢棄。
二、駁回被上訴人在第一審之訴。
貳、陳述：除與原判決記載相同者外，補稱略以：
一、本件被上訴人請求之一百萬元，實際上係訴外人王湛、鄭仲欽所借，共計二百萬
    元（本金），現已清償一百六十八萬元。
二、因實際借款人王湛、鄭仲欽係經上訴人介紹向被上訴人借款，故被上訴人乃要求
    上訴人簽立字據負責。惟被上訴人於上訴人簽立字據當時，已當面對上訴人及見
    證人薩本清保證，祇要找到王湛及鄭仲欽二人，此字據即與上訴人無關；上訴人
    書立本件字據之真意乃找出前述實際借款人出面解決，並無代為還款之意思。今
    被上訴人既已對王湛、鄭仲欽二人起訴，分別請求還款八十五萬元及六十六萬元
    ，該二人亦均到庭應訊，則本件債務即與上訴人無關。
三、被上訴人於上訴人簽立上開字據後，自行填寫「兼連帶保證人及債務人」等字，
    似有偽造文書之嫌。又被上訴人以十分利放款謀取重利，亦有「重利」之嫌。
、證據：除援用原審所提證據外，補提剪報一份及利息證明六份為證，並聲請訊問
    證人薩本清。
乙、被上訴人方面：未於言詞辯論期日到場，據其提出之答辯狀所為之聲明及陳述如
    左；
壹、聲明：駁回上訴。
貳、陳述：除與原判決記載相同者外，補稱略以：
一、本件上訴人與王湛、鄭仲欽三人所積欠之債務將近二百萬元，嗣上訴人與被上訴
    人達成協議，於九十年十一月三十日前折價以一百萬元由上訴人及見證人薩本清
    還清。惟期限屆至，薩本清反悔並表示已為上訴人代償二百多萬元，不想再與上
    訴人糾，被上訴人體諒其處境，故撤回在臺灣士林地方法院對薩本清之訴訟。
二、上訴人與王湛、鄭仲欽三人借得將近二百萬元借款，迄今已將近三年，被上訴人
    僅收到由王湛支付之二次利息，分別為一萬四千元及二萬五千元，計三萬九千元
    ；及鄭仲欽所支付每月一萬二千元，計五個月，共六萬元之利息。
三、本件被上訴人據以請求之依據，乃被上訴人同意折價以一百萬元清償借款之協議
    書，核與訴外人王湛、鄭仲欽無關，亦與上訴人所辯重利、偽造文書之罪無涉。
、證據：援用原審所提證據。
    理    由
一、被上訴人經合法通知未於言詞辯論期日到場，核無民事訴訟法第三百八十六條各
    款所列情形，爰依上訴人之聲請由其一造辯論而為判決。
二、被上訴人起訴主張：上訴人前與訴外人鄭仲欽、王湛持票向伊借款新台幣（下同
    ）二百萬元，兩造於民國九十年十月間結算，上訴人同意負責清償尾款一百萬元
    ，遂於九十年十月二十九日簽立協議書，承諾於九十年十一月三十日前清償上開
    一百萬元，詎其迄今不為給付。爰依履行契約之法律關係，請求上訴人給付伊一
    百萬元並加計法定遲延利息等語。
    上訴人則以：被上訴人請求之一百萬元，實際借款人係訴外人王湛、鄭仲欽二人
    ，因王湛、鄭仲欽係經伊介紹向被上訴人借款，故被上訴人要求伊簽立本件協議
    書負責。惟被上訴人於伊簽立協議書時，已當面表示祇要找到王湛及鄭仲欽二人
    ，此字據即與伊無關，伊書立本件協議書之真意乃找出前述實際借款人出面解決
    ，並無代為還款之意思，今被上訴人既已另對王湛、鄭仲欽二人起訴，分別請求
    還款八十五萬元及六十六萬元，伊自無須再給付本件借款等語，資為抗辯。
三、被上訴人主張：上訴人與訴外人鄭仲欽、王湛向伊借款二百萬元，上訴人於九十
    年十月二十九日簽訂協議書承諾於九十年十一月三十日前清償餘款一百萬元，迄
    未給付等情，有兩造分別提出之協議書各一件、上訴人提出之結算明細表一件為
    證（見一審卷十四頁、二三頁、二八頁），且為兩造所不爭執，應堪信被上訴人
    之主張為真實。
四、至上訴人辯稱：被上訴人請求之一百萬元，實際借款人係訴外人王湛、鄭仲欽二
    人，因王湛、鄭仲欽係經伊介紹向被上訴人借款，故被上訴人要求伊簽立本件協
    議書負責。惟被上訴人於伊簽立協議書時，已當面表示祇要找到王湛及鄭仲欽二
    人，此字據即與伊無關，伊書立本件協議書之真意乃找出前述實際借款人出面解
    決，並無代為還款之意思，今被上訴人既已另對王湛、鄭仲欽二人起訴，分別請
    求還款八十五萬元及六十六萬元，伊自無須再給付本件借款等語，非但為被上訴
    人所否認，且查：上開上訴人所出具之協議書已載明：「茲關於鄭仲欽、王湛和
    本人向甲○○（即被上訴人）借款以支票本票共二百萬元雙方協議由顏淑珍（即
    上訴人）負責解決，尚餘尾款一百萬元於九十年十一月三十日以前付清，特立此
    證」等字樣，此為兩造所不爭。準此，上訴人自係承諾願於九十年十一月三十日
    前清償上開一百萬元尾款甚明。上訴人謂：伊簽立協議書時，已當面表示祇要找
    到王湛及鄭仲欽二人，此字據即與伊無關，伊書立本件協議書之真意乃找出前述
    實際借款人出面解決，並無代為還款之意思云云，即非可採。至被上訴人已另對
    訴外人王湛、鄭仲欽二人起訴分別請求還款八十五萬元及六十六萬元一節縱屬實
    在，亦僅係將來於訴外人王湛、鄭仲欽二人償還本件借款之範圍內，上訴人得否
    免責之別一問題。足見上訴人此部分所辯亦非可取。另上訴人抗辯：被上訴人於
    上訴人簽立上開字據後，自行填寫「兼連帶保證人及債務人」等字，似有偽造文
    書之嫌，及被上訴人以十分利放款謀取重利，亦有重利之嫌部分，查：依兩造分
    別提出之前開協議書，均僅於見證人薩本清部分書明兼連帶保證人之字樣而已，
    並未於上訴人之簽名處加上前開字眼，是上訴人就此部分聲請訊問證人薩本清，
    核與待證事項無關，即無必要。另被上訴人於本件僅請求加計法定遲延利息，並
    未請求按十分利計息，足見上訴人此部分所辯亦非可採。
    從而，被上訴人本於履行契約之法律關係，請求上訴人給付一百萬元並加計法定
    遲延利息，即屬正當，應予准許。原審為被上訴人勝訴之判決，核無違誤，上訴
    意旨指摘原判決不當，求予廢棄改判，為無理由，應予駁回。
五、兩造其餘之攻擊防禦方法暨聲明所用之證據，核與本件判決之結果均不生影響，
    已無再予論述之必要，併此敘明。
據上論結，本件上訴為無理由，依民事訴訟法第四百四十九條第一項、第四百六十三
條、第三百八十五條第一項前段、第七十八條判決如主文。
中      華      民      國    九十二    年      五      月     七       日
                              民事第四庭
                                  審判長法  官  李  瓊  蔭
                                        法  官  林  金  吾
                                        法  官  楊  豐  卿
右正本係照原本作成。
不得上訴。
中      華      民      國    九十二    年      五      月      八      日
                                        書記官  殷  丹  妮


司法院資訊處製作；財團法人民間司法改革基金會備份。
